臺灣高等法院臺南分院民事判決　九十一年度上易字第一一四號　Ｊ
　　　上　訴　人　永統交通企業有限公司
　　　法定代理人　甲　○　○
　　　上　訴　人　丁　○　○
　　　訴訟代理人　戊　○　○
　　　　　　　　　丙　○　○
　　　被　上訴人　己　○　○
　　　被　上訴人　誼祥交通股份有限公司
　　　法定代理人　乙　○　○
右當事人間請求侵權行為損害賠償事件，上訴人對於中華民國九十一年三月二十七日
臺灣臺南地方法院第一審判決（九十年度訴字第一三四五號）提起上訴，本院判決如
左：
      主      文
原判決關於命上訴人連帶給付超過新台幣陸萬貳仟捌佰捌拾元本息部分，及該部分假
執行之宣告，暨除確定部分外訴訟費用之裁判均廢棄。
右開廢棄部分，被上訴人誼詳交通股份有限公司在第一審之反訴及假執行之聲請均駁
回。
上訴人其餘上訴駁回。
本訴部分第一審（除確定部分外）、第二審訴訟費用均由上訴人永統交通企業有限公
司負擔。反訴部分第一審（除確定部分外）、第二審訴訟費用由上訴人連帶負擔十分
之一，餘由被上訴人誼詳交通股份有限公司負擔。
    事      實
甲、上訴人方面：
壹、聲明：求為判決：
一、本訴部分：(一)原判決廢棄。(二)被上訴人應給付上訴人永統公司新台幣（下同）七
    十七萬三千六百三十元即自起訴狀繕本送達翌日起至清償日止，按年息百分之五
    計算之利息。(三)上訴人願供擔保請准宣告假執行。
二、反訴部分：原判決上訴人敗訴部分廢棄，被上訴人在第一審之反訴駁回。
貳、陳述：除引用原審判決所陳部分外，補稱：
一、本件車禍發生於國道中山高速公路南下三三五公里四百公尺處附近，在加速車道
    尚未完全結束處，屬於側邊追撞事故。根據現場照片顯示被上訴人己○○所駕六
    Ｋ－五五五號大貨車之剎車痕，係跨在用以分隔加速車道與外側車道的白虛線上
    ，然後轉而朝向外側車道拖曳。又上訴人丁○○在遭受撞擊前，其所駕車輛ＪＡ
    —八九一號大貨車尚未脫離加速車道，又何來變換車道之說，僅能說其有預備變
    換車道之意思，然在尚未作為之前，尚無法推論其確實有變換車道之舉，綜上，
    足見本件車禍係因被上訴人己○○跨線行駛，又未保持行車安全距離及採取必要
    之防範措施所致，上訴人丁○○完全相信道路交通安全規定，並遵守其規定在加
    速車道內行駛，並無過失可言。縱認上訴人丁○○亦有過失，然被上訴人己○○
    未掛車牌卻駕車行駛道路而違法在先，又跨線行駛及疏於注意車前狀況而侵權在
    後，導致上訴人丁○○所駕車輛遭受撞擊毀損，被上訴人己○○就本件事故之過
    失比例應以十分之八較為合理。
二、原判決理由僅以抄錄財團法人成大研究發展基金會之鑑定理由作為唯一依據，對
    其審理中調查證據之其他有關資料，悉予摒棄，亦未說明其理由。然成大鑑定報
    告內所稱煞車痕起點並非撞擊點，又稱本件撞擊點位置在外側車道，若真如此，
    何以撞擊之散落物均落在加速車道內，僅少數掉落在外側車道？足見本件上訴人
    丁○○遵守交通規則參與道路駕駛，而被上訴人己○○跨線行駛於加速車道與外
    側車道間，在發覺上訴人之大貨車時，本能做出緊急煞車之舉並將車輛向左側之
    內車道方向閃避，致其原跨在加速車道內之輪胎因車身向左偏滑（是故煞車痕印
    留在加速車道與外側車道的白色虛線上），終因反應不及追撞前車，是依據信賴
    原則，上訴人丁○○應無過失，成大鑑定報告顯與事實不符。
三、被上訴人己○○車輛未懸掛車牌，依規定應禁止行駛，即便如此，理當無法營運
    ，又何來營業收入，因此並無營業損失可言。上訴人前同意營大貨車每日營業損
    失之金額依據交通部（八十）交路發字第八０一二號令所示以大貨車計日包車之
    金額為計算標準，並非同意被上訴人誼詳交通股份有限公司（下稱誼詳公司）得
    以違法營運並向上訴人請求如數款項。又本次事故上訴人所有之大貨車車頭全毀
    ，而被上訴人己○○所駕車輛僅車頭受損，然原判決竟認定營業損失上訴人為二
    十四日；被上訴人為二十日，明顯違反比例原則，蓋一個車頭受損，即便更換全
    新車頭，其工作日最長不過七日，原審所為上開判決與現實狀況不符。
四、上訴人之營業損失應為三十日，每日一萬八千一百二十一元，合計五十四萬三千
    六百三十元。另汽車修復費同意原判決認定之二十三萬元，亦即被上訴人應連帶
    賠償上訴人七十七三千六百三十元，及法定遲延利息。
三、證據：援引原審所提之證據。
乙、被上訴人部分：
一、聲明：求為判決：上訴駁回並願供擔保請准宣告免為假執行。
二、陳述：
    （一）本件係上訴人永統交通企業有限公司（下稱永統公司）對被上訴人起訴請
          求賠償，嗣被上訴人於本訴進行中另提起反訴，並列上訴人永統公司及陳
          皆興為反訴被告，後經原審判決後，上訴人聲明上訴。然上訴人之上訴部
          分似僅就本訴部分予以上訴而不及反訴部分，此可從上訴人最初上訴聲明
          內未提及反訴部分及反訴之訴訟費用由何人負擔即明。從而上訴人丁○○
          於本訴之上訴列為當事人於法不符。
    （二）高速公路交通管制規則第七條規定：汽車自交流道、服務區或休息站進入
          主線車道時，應先利用右側加速道逐漸增加車速，並判明交通情況確達安
          全距離，方得駛入主線。此規定係課以自交流道、服務區或休息站進入高
          速公路主線車道之汽車必須加重其注意義務，以防交通事故之發生。且根
          據財產法人成大研究發展基金會就本件車禍鑑定意見中明確指出剎車痕走
          向、事故後車輛停止之位置及撞擊車損，剎車痕起點不是撞擊點，本分析
          可以確定本案撞擊的位置在外側車道上等語，故而原判決認定車禍之發生
          係上訴人丁○○於加速車道上變換車道時未注意左後方來車，為主要肇事
          原因並無不當。上訴人主張本件車禍係因被上訴人跨線行駛，又未保持行
          車安全距離所致，顯然與事實不符。
    （三）本件訴訟於原審辯論日前，承審法官曾要求兩造協議簡化爭點，而上訴人
          於民國九十一年一月二十四日提出民事辯論理由狀內，已就大貨車每日營
          業收入以一萬八千一百二十一元計算不爭執，僅就營業損失之日數有爭執
          云云，然上訴人僅就被上訴人車輛修復期間有所爭執，因此除上訴人能證
          明車輛修復期間與原判決有不同之事證提出外，自應受協議爭點之拘束，
          而不得再提出與協議爭點不同之事由，以延滯訴訟。
    （四）至於上訴人車輛被吊扣車牌二月而未懸掛車牌，其於道路駕駛亦僅屬違規
          須受處罰，而非不得營業。況且車輛之使用方式亦屬多端，並無須在交通
          法規所定之道路上駕駛，因此上訴人之車輛因系爭車禍肇事而無法使用，
          自有營業上之損失。
三、證據：援引原審所提出之證據。
丙、本院依職權向交通部公路總局高雄監理所查詢誼詳公司所有車牌號碼六Ｋ－五五
    五號大貨車於八十九年十二月間有無被吊扣或吊銷車牌及期間。
    理      由
甲、程序方面：
一、按對於第一審之終局判決，得上訴於管轄第二審之法院，民事訴訟法第四百三十
    七條著有明文，是以，受敗訴判決之當事人得對其受敗訴之終局判決，提起上訴
    。又反訴為本訴被告利用本訴程序以本訴原告及其他就訴訟標的必須合一確定之
    人為共同被告所提起之獨立之訴訟，法院如認被告提起之反訴合乎訴訟法定要件
    ，自得就本訴與反訴合併辯論並為一終局裁判。則受該終局裁判之當事人不論本
    訴或反訴均有就上開終局裁判所受不利益部分提起上訴之權限，自不待言。本件
    被上訴人雖抗辯：上訴人丁○○非本訴之原告，其本訴之上訴列為當事人於法不
    合，另上訴人並未就反訴部分上訴，反訴部分已告確定云云。然查本件上訴人永
    統公司於原審起訴請求上訴人誼詳公司、己○○給付一百萬零一千五百四十四元
    本息；而原審被告即上訴人誼詳公司則對原審原告及就訴訟標的必須合一確定之
    人即丁○○提起反訴，請求永統公司、丁○○連帶給付一百萬五千一百三十元本
    息。原判決認上訴人永統公司之本訴全部無理由，而駁回永統公司之本訴。另認
    被上訴人誼詳公司之反訴為一部有理由，一部為無理由，而判命永統公司、丁○
    ○連帶給付誼詳公司三十萬二千零八十三元本息。上訴人永統公司與丁○○則就
    原審判決所受不利益部分提起上訴，即上訴人永統公司就本訴敗訴部分，其中七
    十七三千六百三十元本息部分及反訴敗訴部分提起上訴；另上訴人丁○○則就其
    反訴敗訴部分提起上訴（見本院卷第十一頁上訴人上訴理由狀、第四六頁、第四
    七頁準備程序筆錄、言詞辯論筆錄），則被上訴人抗辯丁○○就本訴部分上訴及
    反訴部分已確定云云，容有誤解，先予敘明。
二、又民事訴訟本於處分權主義，第二審基於事實審原則，起訴之範圍尚得擴張、變
    更，不服原審判決之上訴範圍，亦可自由擴張減縮。此由第二審程序並無類似第
    三審「上訴之聲明，不得變更或擴張之」（民事訴訟法第四百七十三條第一項）
    之限制規定，可得而知。本件上訴人永統公司原本聲明對原判決本訴部分，其中
    七十八萬三千六百三十元不服，而後減縮上訴聲明為七十七萬三千六百三十元本
    息，揆諸前開說明，應予准許。
乙、實體部分：
一、本訴部分：
（一）、本件上訴人永統公司起訴主張：被上訴人誼詳公司所有六Ｋ－五五五號大貨
        車，於八十九年十二月三十日十時四十五分許，由被上訴人誼詳公司之僱用
        人即被上訴人己○○駕駛沿高速公路由北向南行駛，途經三三五公里四五０
        公尺處，在應注意、能注意、而未注意之情況下，因不當跨線行駛，又未保
        持行車安全距離及採取必要之防範措施，而追撞同向行駛之上訴人永統公司
        所有而由上訴人丁○○駕駛之ＪＡ－八九一號大貨車，上訴人丁○○完全遵
        守道路交通安全規定，在加速車道內行駛，並無過失可言。縱認上訴人丁○
        ○亦有過失，然被上訴人己○○未掛車牌卻駕車行駛道路而違法在先，又跨
        線行駛及疏於注意車前狀況而侵權在後，導致上訴人丁○○所駕車輛遭受撞
        擊毀損，被上訴人己○○就本件事故之過失比例應以十分之八較為合理。爰
        依民法第一百九十一條之二前段、第一百八十八條第一項前段、第一百九十
        六條之規定，求為命被上訴人誼詳公司、己○○給付一百萬零一千五百四十
        四元本息（上訴人永統公司上開請求，經原審法院判決駁回後，上訴人永統
        公司僅就其中七十七萬三千六百三十元本息部分聲明不服，其餘敗訴部分，
        並未聲明不服，已告確定，合先敘明）。
（二）、被上訴人則以：上訴人永統公司之受僱人丁○○於前揭時地，由匝道之加速
        道駛出欲進入主線車道時，疏於注意安全距離，逕自駛入主線道時，致在後
        遵行外側車道，由北往南直行，由被上訴人己○○所駕駛而為被上訴人誼詳
        公司所有之大貨車駛至時，無法閃避發生撞及以致肇事。上訴人丁○○自應
        就上開事故負完全責任等語，資為抗辯。
（三）、經查上訴人永統公司主張：被上訴人己○○駕駛被上訴人誼詳公司所有六Ｋ
        －五五五號大貨車，於八十九年十二月三十日十時四十五分許，沿高速公路
        由北向南行駛，途經三三五公里四五０公尺處，追撞同向行駛由上訴人丁○
        ○駕駛上訴人永統公司所有之ＪＡ－八九一號大貨車，致上訴人永統公司所
        有系爭大貨車受損之事實，有台南縣警察局道路交通事故調查報告表一紙及
        現場相片十二張等影本附於原審卷可稽，並經原審調閱台灣台南地方法院九
        十年交自字第八號刑事卷宗查核屬實（見原審卷第二八頁－四二頁），而堪
        信為真實。
（四）、按汽車自交流道、服務區或休息站進入主線車道時，應先利用右側加速車道
        逐漸增加車速，並判明交通情況確達安全距離，方得駛入主線車道。汽車在
        行駛途中，不得驟然或任意變換車道，如欲超越前車或變換車道時，應先顯
        示方向燈告知前後車輛，並保持安全距離及間隔，方得超越或變換車道。汽
        車行駛時，駕駛人應注意車前狀況及兩車併行之間隔，並隨時採取必要之安
        全措施。高速公路交通管制規則第七條、第十一條、道路交通安全規則第九
        十四條第三項分別定有明文。經查：
    (一)、被上訴人己○○所駕駛的六Ｋ─五五五號曳引營大貨車主要受損部位為右前
        車頭，上訴人丁○○所駕駛的ＪＡ─八九一號一般營大貨車主要受損部位為
        左側車尾，另ＪＡ─八九一號營大貨車因為翻覆進入高速公路旁側溝，所以
        承受二次撞擊車損（撞擊後大貨車受力順時針旋轉並右傾）。又本件車禍發
        生於南下三三五公里加四００公尺附近，在加速車道尚未完全結束處外，根
        據現場照片六Ｋ─五五五號曳引營大貨車車尾所留下的煞車痕，其右側煞車
        痕跨在用以分隔加速車道與外側車道的白虛線上，然後轉而朝向左側的外側
        車道拖曳，因此六Ｋ─五五五號曳引大貨車於撞擊前有向右偏駛靠近加速車
        道的現象等情，有道路交通事故調查報告表暨內政部警政署國道公路警察局
        道路交通事故調查筆錄及事故現場照片十二張及車損照片四十五張附於原審
        卷宗內可參。是以，綜參上開煞車痕走向、事故後車輛停止的位置（六Ｋ─
        五五五號曳引大貨車車頭朝內車道，左側車身緊貼內外車道線）、系爭車輛
        撞擊位置及車損等情形以觀，上訴人丁○○駕駛ＪＡ─八九一號一般營業大
        貨車，在加速車道上加速欲進入高速公路南下外側車道，在未判明交通情況
        是否已達安全距離之狀況下，竟疏於注意被上訴人己○○駕駛六Ｋ─五五五
        號曳引營大貨車，正以相當的速度行駛在北往南的外側車道上，卻逕自變換
        車道進入外側車道，致使被上訴人己○○見狀緊急煞車，向左迴避，仍無法
        完全迴避，因而發生側面追撞之行車事故乙節，應堪認定，足見上訴人丁○
        ○駕駛大貨車，變換車道未注意安全距離，被上訴人己○○駕駛半聯結車，
        未保持安全距離，且未注意車前狀況，乃本件車禍之原因，其二人就上開事
        故之發生俱有過失至明。茲審酌丁○○於加速車道上變換車道時未注意左後
        方來車，己○○係因行經入口匝道，未注意前方道路狀況，及右方入之車
        輛等，對事故肇生原因力之強弱，認丁○○應負較重之過失程度，即為肇事
        主因，被上訴人己○○為肇事次因。又本件經台灣省台南區車輛行車事故鑑
        定委員會及財團法人成大研究發展基金會鑑定肇事責任之歸屬，亦均同此認
        定，有上開委員會及基金會分別提出之台灣省台南區車輛行車事故鑑定委員
        會南鑑字第九００一一二號鑑定意見書及財團法人成大研究發展基金會於九
        十年十二月二十八日以（９０）成大研基建字第二七四二號函檢送之鑑定報
        告附於原審卷宗內可按。
    (二)、上訴人丁○○雖曾申請台灣省車輛行車事故覆議鑑定委員會覆議，其鑑定結
        果，認為上訴人丁○○駕駛營大貨車，由匝道之加速車道變換進入主線車道
        時未注意安全距離，為肇事原因；被上訴人己○○無肇事原因等語，有該覆
        議委員會之府覆議字第九００四七五號覆議意見書附於原審卷內可考，惟查
        被上訴人己○○駕駛半聯結車於高速公路上行駛時，本應保持安全距離，並
        注意車前狀況，而案發當時天候晴朗、日間自然光線、路面乾燥無缺陷、道
        路上未有任何障礙物、視距復屬良好等情，亦有上述道路交通事故調查報告
        表載明可按，據此判斷，客觀上亦無不能注意之情事，其竟疏於注意車前狀
        況，貿然前行，以致追撞上訴人丁○○所駕系爭營大貨車，亦為肇致此事故
        因素之一，業如前述，是被上訴人己○○亦應就本件事故之發生同負過失責
        任，上開覆議意見書之鑑定結果，尚不足採。
    (三)、上訴人雖又主張：從兩車撞擊之散落物均落在加速車道內，僅少數掉落在外
        側車道來看，可見係被上訴人己○○跨線行駛於加速車道與外側車道間，在
        發覺上訴人之大貨車時，本能做出緊急煞車之舉並將車輛向左側之內車道方
        向閃避，致其原跨在加速車道內之輪胎因車身向左偏滑（是故煞車痕印留在
        加速車道與外側車道的白色虛線上），終因反應不及追撞前車，是依據信賴
        原則，上訴人丁○○應無過失，成大鑑定報告顯與事實不符云云。惟查，被
        上訴人己○○駕駛被上訴人誼詳公司所有車牌號碼六Ｋ－五五五號大貨車，
        車上並無載貨，而上訴人丁○○駕駛上訴人永統公司所有之ＪＡ─八九一號
        大貨車則載有貨物，總重九點五公噸，由休息站出來行駛於加速車道欲加速
        進入高速公路南下外側車道。而系爭事故撞擊所在之車道位置，根據現場照
        片所示，六Ｋ－五五五號大貨車車尾所留下的煞車痕，其右側煞車痕跨在用
        以分隔加速車道與外側車道之白虛線上，然後轉向朝向左側的外側車道拖曳
        ，因此六Ｋ－五五五號大貨車於撞擊前有向右偏駛靠近加速車道的現象，已
        如前述。則依據煞車痕走向、事故後車輛停止位置（六Ｋ－五五五號大貨車
        車頭朝內車道，左側車身緊貼內外車道線）、及撞擊車損等因素以觀，可以
        確定本事故之撞擊位置在外側車道上乙節至明，有財團法人成大研究發展基
        金會所為上開鑑定報告可稽，從而，上訴人丁○○所駕上開ＪＡ─八九一號
        大貨車突然駛入外側車道上，於其所駕上開車輛車身橫跨加速車道與外側車
        道之際，與被上訴人己○○所駕上開六Ｋ－五五五號大貨車發生碰撞，致使
        其所載貨物散落於加速車道上，少數掉落於外側車道上，參酌上開事故鑑定
        之經過，兩者並無不合，是上訴人主張係被上訴人己○○跨線行駛乃肇致系
        爭事故，被上訴人應負較大之過失責任云云，自不足採。又上訴人復未能就
        財團法人成大研究發展基金會就系爭事故所為鑑定結果有何虛偽不實之部分
        舉證以實其說，是其主張上開鑑定結果並不實在云云，亦難憑採。
    (四)、綜上所述，本院審酌系爭車禍發生時之車損照片及現場圖，並參酌前開鑑定
        意見，認系爭車禍之發生應係上訴人丁○○駕駛大貨車於加速車道上變換車
        道時未注意左後方來車，而被上訴人己○○於行經入口匝道，亦未注意前方
        道路狀況及右方匯入車輛，致兩車相撞，是兩人對於本件車禍之發生，均有
        過失。而上訴人丁○○、被上訴人己○○之過失與系爭車輛之受有損害，均
        有因果關係，審酌兩造上述過失行為，本院認本件行車事故之發生，上訴人
        丁○○應負擔十分之八之過失責任，而被上訴人己○○則應負擔十分之二之
        過失責任。而財團法人成大研究發展基金會鑑定肇事責任之歸屬，亦均同此
        認定，有上開基金會於九十年十二月二十八日以（９０）成大研基建字第二
        七四二號函檢送之鑑定報告附於原審卷宗內可按。至被上訴人己○○所駕駛
        之車輛雖未懸掛車牌，然車輛是否懸掛車牌與行車事故之發生並無相當因果
        關係，是上訴人主張未懸掛車牌應加重其過失責任云云，尚不可採，附此敘
        明。
（五）、按因故意或過失不法侵害他人之權利者，負損害賠償責任；受僱人因執行職
        務，不法侵害他人之權利者，由僱用人與行為人連帶負損害賠償責任；汽車
        、機車或其他非依軌道行駛之動力車輛，在使用中加損害於他人者，駕駛人
        應賠償因此所生之損害；不法毀損他人之物者，應向被害人賠償其物因毀損
        所減少之價額，民法第一百八十四條第一項前段、第一百八十八條第一項前
        段、第一百九十一條之二前段、第一百九十六條分別定有明文。又不法毀損
        他人之物者，依民法第一百九十六條規定，應向被害人賠償其物因毀損所減
        少之價額，並非賠償修理其物所實際支出之修理費，故物被不法毀損後，僅
        須其物之價額有減少，即須賠償其所減少之價額，至其物有無修理？及其修
        理費有無實際支出？在所不問，此為民法第二百十三條第一項所謂之法律另
        有規定，自應適用該另有之規定辦理（最高法院七十二年台上三七九二號判
        決參照）。查本件被上訴人己○○因過失致上訴人永統公司所有系爭車輛受
        損，且被上訴人己○○之過失行為與上訴人永統公司所受損害之結果，兩者
        間有相當因果關係存在之事實已如前述，揆諸前開法條規定，被上訴人己○
        ○自應對上訴人永統公司負侵權行為之損害賠償責任，茲就上訴人永統公司
        之損害賠償額審酌如下：
    (一)、系爭車輛修復費用部分：
      １．本件上訴人永統公司所有之ＪＡ─八九一號大貨車，於車禍後受有毀損，
          須三十五萬七千九百十四元修復費用【零件更換共二十一萬四千三百四十
          元（新零件十二萬一千三百四十元、舊零件九萬三千元）、工資十二萬八
          千八百元）】，業據上訴人永統公司陳稱甚明，復有估價單三張、統一發
          票一紙在卷可稽（見原審卷第七五－七七頁、原審九十年南調字第六八號
          卷第一五頁），核與證人即修復該車之業者邱怡林（即邱陽林）於原審所
          證情節相符（見原審卷第一五四頁－一五六頁），復為被上訴人所不爭執
          ，是堪信為真實。又上訴人永統公司之ＪＡ─八九一號大貨車係七十九年
          二月出廠一節，有該車之汽車行車執照可稽，則至八十九年十二月三十日
          該車受損時，該車已使用十年十月，按行政院公布之固定資產耐用年數表
          所載，大貨車之耐用年數為五年，故其每年折舊六分之一，至八十九年十
          二月三十日發生本件車禍時，該車應僅剩殘值即該車車價之六分之一。因
          之，本件原告之車輛受損害雖支出三十五萬七千九百十元之修復費用，然
          扣除折舊後，新換零件部分之殘價應為二萬零二百二十三元（
          000000-00000/6=20223），連同本件修理之工資十二萬八千八百元及舊零
          件九萬三千元，總計上訴人永統公司所受損害為二十四萬二千零二十三元
          （20223+128800+93000=242023）。
      ２．又該車於車禍發生時之車價，經上訴人聲請原審法院委託中華民國汽車貨
          運商業同業公司全國聯合會（下稱貨運聯合會）鑑定之結果認：該車輛若
          未發生車禍其車價約為二十三萬元，有該會九十年十月二十日汽貨國仁字
          第一五二號函在卷可稽，是該車修理雖屬可能，但其修理所需費用已超過
          購入同樣物品之價格者，應以物品價格為其損害額，始符合誠信公平原則
          （參照曾隆興現代損害賠償法論第四七六頁），即上訴人永統公司因該車
          受損所得請求之修復費用自應以該車輛於發生車禍時之車價二十三萬元為
          限。是上訴人主張其因修復系爭大貨車受有二十三萬元之修復費用之損害
          ，自屬於法有據。
　    (二)、營業損失部分：
          按損害賠償除法律另有規定或契約另有約定外，應填補被害人所受損害及
          所失利益，又依通常情形或已定之計畫，可得預期之利益，為所失利益，
          民法第二百十六條定有明文。本件上訴人永統公司以載貨運送為業，依通
          常情形，自可期待載貨營利，而系爭大貨車受損，當然無法營業，上訴人
          永統公司因而必致減損營業可得預期之利益，故上訴人永統公司請求營業
          損失，於法有據。查上訴人永統公司主張其所屬該車輛為營業車，於修車
          期間致使營業中斷達三十日之久，受有五十四萬三千六百三十元之營業損
          失云云。然查，該車之修車時間，證人即修理該車業者邱怡林於原審證稱
          ：「（修理該車花了多少時間？）從一開始的流程我都有拍照留存。我有
          把照片交付原告（即上訴人）。」等語，惟依上訴人永統公司所提卷附之
          四十五張照片顯示，該車至九十年一月二十二日修復完成，則上訴人永統
          公司無法營業之時間，即自車禍發生之日即八十九年十二月三十日起，至
          九十年一月二十二日止修復之日止，共計二十四日。又被上訴人就上訴人
          永統公司主張該貨車因無法營業每日營運損失額為一萬八千一百二十一元
          既不爭執，則上訴人永統公司所屬車輛因系爭車禍無法營運所致之損失應
          為四十三萬四千九百零四元（18121×24=434904），堪予認定。
　　　(三)、綜上，上訴人永統公司因系爭車禍所受之損失應為六十六萬四千九百零四
　　　　　元（230000 +434904=664904）。
（六）、再按損害之發生或擴大，被害人與有過失者，法院得減輕賠償金額或免除之
        。民法第二百十七條第一項定有明文。本件事故之發生，被上訴人己○○固
        有前述之過失，然上訴人丁○○於加速車道上變換車道時亦疏未注意左後方
        來車，亦有過失，依首開說明，自應減輕被告之賠償金額。且本院爰審酌兩
        造過失程度，認本件行車事故之發生，上訴人丁○○應負擔十分之八之過失
        責任，而被上訴人己○○則應負擔為十分之二之過失責任，前已詳述。亦即
        應減輕被上訴人十分之八之賠償責任。換言之，即上訴人永統公司僅得請求
        被上訴人賠償前開金額之十分之二，即為十三萬二千九百八十一元（664904
        ×20%=132981，元以下四捨五入），上訴人永統公司於此範圍之請求為有理
        由，應予准許。超過此範圍之請求，即屬無據，而應駁回。
二、反訴部分：
（一）、被上訴人誼祥公司於原審反訴主張：上訴人丁○○駕駛車牌號碼ＪＡ－八九
        一號大貨車，於八十九年十二月三十日十時四十五分許，由國道高速公路仁
        德休息站匝道之加速道駛出欲進入主線車道時，疏於注意安全距離，逕自駛
        入主線道時，致在後由被上訴人己○○駕駛被上訴人誼祥公司所有車牌號碼
        六Ｋ－五五五號大貨車在遵行外側車道直行，由北往南駛至時，無法閃避上
        訴人丁○○之大貨車而發生撞擊肇事。本案車禍之發生既係因上訴人丁○○
        駕駛營大貨車，由匝道之加速車道變換進入主線道時未注意安全距離致肇事
        ，而被上訴人己○○並無肇事因素，爰依民法第一百八十八條第一項前段、
        第一百九十六條，求為命上訴人永統公司、丁○○連帶賠償車輛修理費四十
        六萬一千五百元及營業損失為五十四萬三千六百三十元，總計一百萬五千一
        百三十元，並自反訴狀繕本送達上訴人之翌日即九十年八月十四日起至清償
        日止，按週年利率百分之五計算之法定遲延利息之判決（被上訴人誼詳公司
        上開請求，經原審法院判決上訴人應連帶給付三十萬二千零八十三元本息，
　　　　，並駁回其餘請求後，被上訴人誼詳公司對其敗訴部分，並未聲明不服，另
　　　　上訴人則對其敗訴部分聲明不服，合先敘明）。
（二）、上訴人則以：系爭車禍之發生，係因被上訴人己○○駕駛未懸掛車牌之大貨
        車，未保持安全距離，亦疏未注意車前狀況，致追撞上訴人永統公司所屬之
        車輛，被上訴人自應負全部或大部分之責任，自不得請求賠償。又上訴人誼
        詳公司之車輛係遭吊扣牌照之車輛，已不得駕駛營業，則其請求營業損失,
        自屬無據等語，資為抗辯。
（三）、查本件行車事故之發生，上訴人丁○○及被上訴人己○○俱有過失，且上訴
        人丁○○應負擔十分之八之過失責任，而被上訴人己○○則應負擔為十分之
        二之過失責任，前已詳述，則被上訴人誼詳公司主張其因上訴人丁○○之過
        失，致其所有之前揭車輛受損，且上訴人丁○○之過失行為與被上訴人誼詳
        公司所受損害之結果，兩者間有相當因果關係存在之事實，自屬真實。是被
        上訴人誼詳公司依侵權行為損害賠償之法律關係請求上訴人丁○○及其僱用
        人即上訴人永統公司賠償其所受之損害，自屬有據。茲就被上訴人誼詳公司
        所得請求之損害賠償額審酌如下：
    　(一)、車損修復費用部分：
          本件被上訴人誼祥公司主張其因上訴人丁○○之過失致其所有之汽車受損
          ，修復費用為四十六萬一千五百元（更換零件部分為三十八萬零五百元、
          工資部分為八萬一千元）乙節，業據被上訴人誼詳公司提出估價單四紙為
          證（見原審卷第十九頁－第二二頁），復經修理該車之業者鄭文錫於原審
          證述屬實（見原審卷第二一六頁、二一七頁），並為上訴人所不爭執，自
          可信為真實。惟被上訴人誼祥公司所有之上開車輛，係八十六年八月出廠
          ，有被上訴人誼詳公司所提之汽車新領牌照登記書在卷可稽（見原審卷第
          六０頁），則至本件車禍發生之日即八十九年十二月三十日止，該車已使
          用三年五月。又按行政院公布之固定資產耐用年數表所載，大貨車之耐用
          年數為五年，故其每年折舊六分之一，則被上訴人誼祥公司之車輛受損害
          雖支出四十六萬一千五百之修復費用，然其車損更換零件部分扣除折舊後
          ，應僅剩十六萬三千八百二十六元【380500-（380500×41/12×1/6）
          =163826，元以下四捨五入】，連同本件修理工資八萬一千元，總計被上
          訴人誼詳公司所受修復費之損害為二十四萬四千八百二十六元（163826+8
          1000=244826）。
　　　(二)、營業損失部分：
　　　　1.按損害賠償除法律另有規定或契約另有約定外，應填補被害人所受損害及
　　　　　所失利益，又依通常情形或已定之計畫，可得預期之利益，為所失利益，
　　　　　民法第二百十六條定有明文，是被上訴人誼詳公司所得請求之營業損失，
　　　　　自應以依通常情形，可得期待之載貨營利為其請求權之基礎。次按汽車牌
　　　　　照為行車之許可憑證，道路交通安全規則第八條前段定有明文。再按牌照
　　　　　業經吊銷仍行駛者，汽車所有人應處罰鍰並禁止其行駛，道路交通管理處
　　　　　罰條例，亦有明文規定，觀諸上開交通規則之規定，乃係行政機關為加強
　　　　　道路交通管理、維護交通秩序以確保交通安全之一種管制措施，因此，車
　　　　　輛駕駛人自應遵守上開交通管理之相關規定，如汽車牌照經主管機關吊扣
　　　　　或吊銷自者，自不許其駕駛該車輛行駛於道路並進而營業載貨。是以，汽
　　　　　車牌照經主管機關吊扣或吊銷期間，即無可期待之載貨營利可言，自不能
　　　　　據以主張該期間未營業之損害賠償。查被上訴人誼祥公司所有六Ｋ－五五
　　　　　五號大貨車，係違反道路交通管理處罰條例遭裁處吊扣牌照，其起迄日期
　　　　　為八十九年十二月三十日（即本件車禍發生日）起，至九十年二月二十八
　　　　　日止，有交通部公路總局高雄區監理所（九一）高監營字第九一二七八二
　　　　　五號函附卷可稽 (見本院卷第七四頁）。被上訴人誼詳公司所有六Ｋ－五
　　　　　五五號大貨車既自八十九年十二月三十日起，即遭交通管理機關吊扣牌照
　　　　　，且其吊扣期間二個月，則依據上開規定，吊扣牌照期間即不得行駛於道
　　　　　路以維護交通秩序並確保交通安全，因此，被上訴人誼詳公司所有上開車
　　　　　輛，依通常情形，自無期待於牌照吊扣或吊銷後仍得載貨營利之可能。從
　　　　　而，被上訴人誼詳公司主張其所有上開車輛受損，自事故發生之日即八十
　　　　　九年十二月三十日起，受有計三十日無法載自貨營業之營業損失乙節，依
　　　　　前開說明，此部分之請求，即屬無據，而不應准許。
　　　　2.被上訴人雖又辯稱：本件訴訟於原審辯論期日前，承審法官曾要求兩造協
　　　　　議簡化爭點，且上訴人於九十一年一月二十四日提出民事辯論理由狀內，
　　　　　就大貨車每日營業收入以一萬八千一百二十一元計算不爭執，僅就營業損
　　　　　失之日數有爭執，是上訴人僅就被上訴人車輛修復期間有所爭執，因此除
　　　　　上訴人能證明車輛修復期間與原判決有不同之事證提出外，自應受協議爭
　　　　　點之拘束，而不得再提出與協議爭點不同之事由，並進而主張被上訴人並
　　　　　無營業損失云云。惟查上訴人同意營業大貨車每日營業損失之金額是依據
　　　　　交通部（８０）交路發字第八０一二號令大貨車計日包車之規定，即每日
　　　　　一萬八千一百二十元計，自以被上訴人誼詳公司依通常情形，有上開營業
　　　　　利益之請求為前提；又上訴人並無同意被上訴人誼詳公司得以上開金額計
　　　　　算其營業損失之意，此可由上訴人於原審審理時，始終否認其過失及賠償
　　　　　責任，並當庭表示被上訴人誼詳公司未能就系爭車輛以修理三十天之日期
　　　　　作為營業損失之計算基礎具體舉證，並要求被上訴人應進一步提出證據補
　　　　　陳可知（參原審卷第一二八頁），是被上訴人上開辯詞：謂上訴人既不爭
　　　　　執大貨車每日營業損失之金額，進而推論上訴人同意被上訴人得請求營業
　　　　　損失云云，尚不足採。
    　(三)、綜上，被上訴人誼詳公司因系爭車禍所受之損失應為二十四萬四千八百二
          十六元。
(四)、末按損害之發生或擴大，被害人與有過失者，法院得減輕賠償金額或免除之。
      民法第二百十七條第一項定有明文。如前所述，本件事故之發生，兩造均有過
      失，是上訴人主張被上訴人己○○與有過失，應屬可採。本院爰審酌兩造過失
      程度，被上訴人己○○應負十分之二之過失責任，即減輕上訴人之責任十分之
      二，換言之，被上訴人誼詳公司僅得請求上開金額十分之八，即十九萬五千八
　　　百六十一元(244826×0.8%=195861，元以下四拾五入），逾此範圍之請求，即
　　　無理由。
三、末按二人互負債務，而其給付種類相同，並均屆清償期者，各得以其債務，與他
    方之債務，互為抵銷，民法第三百三十四條第一項亦定有明文。本件上訴人永統
    公司得請求被上訴人誼詳公司賠償十三萬二千九百八十一元，另永統公司亦應賠
　　償誼詳公司十九萬五千八百六十一元，前已詳述，是上訴人及被上訴人主張抵銷
　　，自屬有據，因上訴人永統公司所得請求之金額，低於其應賠償之金額，經抵銷
　　之結果，上訴人永統公司之債權已歸於消滅。另誼詳公司則尚得請求上訴人連帶
　　賠償六萬二千八百八十元（000000－000000=62880）。
四、綜上所述，上訴人永統公司雖原得請求被上訴人賠償其損害十三萬二千九百八十
    一元，因抵銷之結果，前開債權已歸消滅，是上訴人永統公司之請求為無理由，
    應予駁回。其假執行之聲請亦因之失所依附，應併予駁回。另被上訴人誼詳公司
    依侵權行為損害賠償之法律關係反訴請求上訴人連帶賠償十九萬五千八百六十一
    元，固屬有據，然經抵銷後，僅得請求六萬二千八百八十元（000000-000000=62
    880 ），即被上訴人誼詳公司請求上訴人連帶給付六萬二千八百八十元及自反訴
    狀繕本送達之翌日（九十年八月十四日）起，至清償日止，按年息百分之五計算
    之法定遲延利息部分，洵屬正當，應予准許；逾此範圍之請求，即非有據，應予
    駁回。原審就本訴部分為上訴人永統公司敗訴之判決，另就上開應准許之反訴部
    分，判命上訴人永統公司、丁○○連帶給付，並為假執行之宣告，核無違誤，上
    訴人上訴意旨，就此部分指摘原判決不當，求予廢棄，為無理由，應駁回其上訴
    。至於超過上開應准許之反訴部分，原審判命上訴人連帶給付，並為假執行之宣
    告，即有違誤，上訴意旨指摘原判決不當，求予廢棄改判，為有理由，應由本院
    將之廢棄，並改判如主文第二項所示。
五、本件事證明確，兩造其於攻擊、防禦方法及舉證，因與本判決判斷結果不生影響
    ，爰未逐一論述，併此敘明。
六、據上論結，本件上訴為一部有理由，一部無理由，依民事訴訟法第四百五十條、
    第四百四十九條第一項、第七十九條但書、第八十五條第二項，判決如主文。
中　　　華　　　民　　　國　　九十一　　年　　　九　　　  月　  　三　　日
　　　　　　　　　　　　　　　　　　臺灣高等法院臺南分院民事第二庭
~B1審判長法官　吳　　志　　誠
~B2　　　法官　楊　　省　　三
~B3　　　法官　李　　素　　靖
右為正本係照原本作成。
兩造均不得上訴。
中　　　華　　　民　　　國　　九十一　　年　　　九　　　  月　  　五　　日
~B法院書記官　林　　鈴　　香
